【裁判字號】    97,易,3260
【裁判日期】    980123
【裁判案由】    詐欺
【裁判全文】
臺灣臺中地方法院刑事判決              97年度易字第3260號
公  訴  人  臺灣臺中地方法院檢察署檢察官
被      告  丙○○
上列被告因詐欺案件，經檢察官提起公訴（97年度偵字第14028
號），本院判決如下：
    主    文
丙○○無罪。
    理    由
一、公訴意旨略以：被告丙○○應可預見一般人收購金融帳戶存
    簿、金融卡等物使用，常與財產犯罪密切相關，且取得他人
    存摺之目的在於收取贓物及掩飾犯行不易遭人追查，竟不顧
    他人所可能遭害之危險，仍以縱若有人持以犯罪亦無違反本
    意之不確定幫助犯意，於民國97年3月31日，在臺中市工業
    區○○○路13號，將其在中國信託商業銀行文心分行（下稱
    中國信託銀行）申辦之帳號000000000000號帳戶連同提款卡
    及密碼，以不詳之代價售予姓名、年籍不詳之詐欺集團成員
    使用。該詐欺集團成員取得上開帳戶後，即基於共同意圖為
    自己不法所有之犯意聯絡，於97年3月30日，在網路上向甲
    ○○佯稱提供援交服務，致甲○○陷於錯誤，依詐騙集團成
    員指示，於97年4月1日，以現金存入之方式，將新台幣（下
    同）57,000元存入丙○○之前開中國信託銀行帳戶內，上開
    款項隨即遭提領一空。嗣經甲○○發現受騙後報警查獲。因
    認被告涉有刑法第30條第1項、第339條第1項之幫助詐欺取
    財罪嫌。
二、按犯罪事實應依證據認定之，無證據不得認定犯罪事實；不
    能證明被告犯罪或其行為不罰者，應諭知無罪之判決，刑事
    訴訟法第154條第2項、第301條第1項分別定有明文。而刑事
    訴訟法上所謂認定犯罪事實之證據，係指足以認定被告確有
    犯罪行為之積極證據而言，該項證據自須適合於被告犯罪事
    實之認定，始得採為斷罪資料，最高法院29年上字第3105號
    著有判例。又認定犯罪事實所憑之證據，無論係直接證據或
    間接證據，其為訴訟上之證明，須於通常一般之人均不致有
    所懷疑，而得確信其為真實之程度者，始得據為有罪之認定
    ，倘其證明尚未達到此一程度，而有合理之懷疑存在，復無
    其他調查途徑可尋，法院即應為無罪之判決，最高法院76年
    台上字第4986號著有判例。
三、公訴意旨認被告涉有刑法第30條第1項、第339條第1項之幫
    助詐欺取財罪行，無非係以被害人甲○○之指訴，及卷附被
    告所有上開銀行帳戶開戶資料及帳戶歷史交易查詢資料各1
    份、被害人匯款執據共4紙等為主要論據。惟訊據被告堅詞
    否認有何幫助詐欺犯行，辯稱：伊係在報紙上看到買家電可
    以貸款8至13萬元之廣告，就打電話與對方聯絡，對方說辦
    貸款要伊的帳戶存款簿、身分證影本、提款卡連同密碼，3
    至4天就可以拿到錢，伊與對方於97年3月31日約在臺中工業
    區○○○路13號附近，把伊中國信託銀行及郵局之存摺、提
    款卡含密碼交給對方，伊約三天後覺得怪怪的，就馬上向銀
    行掛失止付，但帳戶已遭警方警示凍結，伊始知遭他人騙取
    存摺等物；又伊前於97年12月間已於另案在警局指認該騙取
    伊帳戶存摺等物之人等語。經查：
  (一)依據被害人甲○○之指訴、被告所有上開銀行帳戶開戶資料
    及帳戶歷史交易查詢資料各1份、被害人匯款執據共4紙等證
    據，固可認定被害人甲○○遭詐騙而分4次匯款共57,000元
    至被告帳戶之事實，且被告亦不否認提供前開帳戶予他人之
    情，僅係辯稱為辦貸款而受騙交付等語，因此，本案主要爭
    點，應係在於被告有無幫助詐欺之主觀犯意。
  (二)本院依據被告之供述，向內政部警政署刑事警察局函查結果
    ，被告曾於97年12月5日警詢中指認許新長即為向其詐騙帳
    戶存摺之人（見本院卷第24、28頁）。而許新長亦於97年10
    月17日在警詢中供承﹕「（問﹕經警方調查你涉嫌配合詐欺
    集團實施犯罪行為，你於集團中負責何項工作？）我是負責
    收取存摺及提款卡。（問﹕你如何向他人收取存摺及提款卡
    ？）我是於報紙上刊登『收購存摺及提款卡」』及『代辦信
    用貸款』之名義向不特定人收購存摺及提款卡。（問﹕你以
    何方式替不特定人『代辦信用貸款』收取存摺及提款卡？）
    不特定人看到我刊登的『代辦信用貸款』內容時，會拿存摺
    及提款卡給我去代辦，但實際上我並未拿去幫他們辦理信貸
    ，且該等存摺及提款卡亦未還給他們」等語（見本院卷第63
    頁），被告供述情節，確與許長新之警詢供述相符。且內政
    部警政署刑事警察局依據人頭帳戶、監聽譯文等證據資料循
    線追查結果，亦認「許新長有擔任王建盛旗下收購人頭帳戶
    外務，自行透過周曉泉刊登購物換現分期貸款之廣告，以貸
    款需提供帳戶審核為由，向不特定認騙取帳戶，再將帳戶提
    供予王建盛使用」之情，於97年12月29日將許新長等犯罪嫌
    疑人以幫助詐欺罪嫌移送臺灣臺北地方法院檢察署偵辦（見
    本院卷第31、57、59頁），是被告所辯係為辦理貸款而遭他
    人詐騙存摺等物之辯詞，尚非無據。是以，依據現有事證，
    被告確係遭受許長新詐騙而無償交付帳戶，並非基於幫助詐
    欺之犯意而出售帳戶。
四、綜上所述，起訴書記載被告出售帳戶之情，既與現有事證不
    符，此外，復查無其他積極事證足認被告有出售帳戶之幫助
    詐欺犯意及犯行，其被訴幫助詐欺之犯行，應屬不能證明，
    本院自應為無罪之諭知。
據上論斷，應依刑事訴訟法第301條第1項，判決如主文。
本案經檢察官乙○○到庭執行職務。
中    華    民    國    98    年    1     月    23    日
                刑事第十五庭  審判長法  官  巫淑芳
                                    法  官  劉麗瑛
                                    法  官  戴嘉慧
上正本證明與原本無異。
如不服本判決，應於收受送達後10日內向本院提出上訴書狀（應
敘述具體理由並附繕本）。
上訴書狀如未敘述理由，應於上訴期間屆滿後20日內補提理由書
於本院。
                                    書記官  劉晴芬
中    華    民    國    98    年    1     月    23    日


司法院資訊處製作；財團法人民間司法改革基金會備份。
